【裁判字號】    99,再易,12
【裁判日期】    990924
【裁判案由】    再審之訴
【裁判全文】
臺灣臺中地方法院民事判決  99年度再易字第12號
再審原告    乙○○○○○○
再審被告    甲○○
上列當事人間請求確認界址事件，再審原告對於民國99年7月30
日本院99年度簡上字第19號確定判決提起再審之訴，本院判決如
下：
    主    文
再審之訴駁回。
再審訴訟費用由再審原告負擔。
    理    由
一、按再審之訴，應於30日之不變期間內提起。該項期間，自判
    決確定時起算，判決於送達前確定者，自送達時起算；其再
    審之理由發生或知悉在後者，均自知悉時起算。但自判決確
    定後已逾5年者，不得提起，民事訴訟法第500條第1項、第2
    項定有明文。本件再審原告對原確定判決提起再審之訴，原
    確定判決於99年7月30日宣判，於同日確定，惟判決書於99
    年8月5日送達於再審原告，有送達證書附於該案卷可稽，經
    調閱查明無訛，再審原告於99年8月30日提起本件再審之訴
    ，亦有本院收文章所蓋之日期在卷可憑，是再審原告提起本
    件再審之訴，未逾30日之不變期間，合先敘明。
二、再審原告再審意旨略以：
(一)按「依第466條不得上訴於第三審法院之事件，除前條規定
    外，其經第二審確定之判決，如就足影響於判決之重要證物
    ，漏未斟酌，亦得提起再審之訴。」民事訴訟法第497條定
    有明文。茲將原審漏未斟酌之重要證據分述如下：
  1.原判決認為兩造界址為附圖所示之D、Dl兩點間連線云云，
    惟查在內政部國土測繪中心鑑定書之鑑定圖中，並無D1點，
    D1點係法官加上的，則D1點確實在何位置，令人生疑，因此
    原判決擅自認定Dl點之位置，乃是對內政部國土測繪中心之
    此項重要證物漏未審酌。
  2.再審原告向臺中市中正地政事務所申請95年11月27日之地籍
    圖謄本內虛線部分是屬未確定之界線界址，此有內政部地籍
    測量實施規則第183條可參。而兩造之界址也是在虛線之範
    圍，因此界線與界址會不符，必須重新更正。換言之，再審
    原告要求之GEA點連線為兩造之界址，並非不實在。而上述
    原地籍圖謄本及內政部法令乃重要證物，漏未審酌之一部。
  3.再審原告曾於原審二次具狀要求傳訊內政部國土測繪中心測
    量人員、中正地政事務所測量人員，就附圖B點鋼釘之意義
    為何進行調查，此可證明B點確為再審被告土地前緣界址進
    而證明GEA點連線為兩造之界址，但不為原審所採，有重要
    證物漏未斟酌之情形。
(二)按和解有使權利義務變更之效果，再審原告曾與再審被告之
    前（手）所有權人梁克磊簽下和解筆錄，即以排水溝中心線
    為界，則後手之再審被告應受和解之拘束，即以GEA 點連線
    為界址，但原審不採，顯示原審適用法規顯有錯誤，亦有民
    事訴訟法第496條第1項第1款之情形。
(三)為此，爰依民事訴訟法第496條第1項第1款、第497條之規定
    之規定，提起再審之訴等語。並聲明：原確定判決廢棄；確
    認再審原告所有坐落台中市○○區○○段8地號土地與再審
    被告所有坐落同段16地號土地之界址為原確定判決附件之鑑
    定圖所示GEA三點連線。
三、再審被告方面：
    本件未經言詞辯論，再審被告亦未提出準備書狀作何聲明或
    陳述。
四、本院之判斷：
(一)按再審之訴顯無再審理由者，得不經言詞辯論，以判決駁回
    之，民事訴訟法第502條第2項定有明文。又提起再審之訴以
    有民事訴訟法第496條第1項各款、497條、498條所列之事由
    者為限，各該條項亦規定甚明。本件再審原告雖認原確定判
    決有民事訴訟法第496條第1項第1款適用法規顯有錯誤之再
    審事由。按適用法規顯有錯誤者，得以再審之訴對於確定終
    局判決聲明不服，民事訴訟法第496條第1項第1款固定有明
    文。惟同條第1項但書亦規定：但當事人已依上訴主張其事
    由或知其事由而不為主張者，不在此限。所謂適用法規顯有
    錯誤者，不包括漏未斟酌證據及認定事實錯誤之情形在內（
    最高法院63年台上字第880號判例參照）。是事實審法院認
    定事實錯誤，調查證據欠周或判決不備理由，雖得於判決確
    定前據為提起上訴之理由，究與適用法規顯有錯誤有別，當
    事人不得據以提起再審之訴（最高法院80年度台再字第64號
    判決參照）。準此，確定判決如有漏未斟酌證據、認定事實
    錯誤、調查證據欠周或判決不備理由等情形，雖得於判決確
    定前據為提起上訴之理由，然均與「適用法規顯有錯誤」之
    再審要件未符，當事人不得據以提起再審之訴。經查，再審
    原告提起本件再審之訴主張：按和解有使權利義務變更之效
    果，再審原告曾與再審被告之前（手）所有權人梁克磊簽下
    和解筆錄，即以排水溝中心線為界，則後手之再審被告應受
    和解之拘束，即以GEA點連線為界址，但原審不採，顯示原
    審適用法規顯有錯誤，而有民事訴訟法第496條第1項第1款
    之情形等語。惟再審原告所主張之上開再審事由，於原確定
    判決審理中已為主張（見判決第2頁），並經該確定判決於
    理由欄中說明其不可採之理由（見判決第15頁），且其採證
    認事並適用法規於法並無違背，核無適用法規顯有錯誤之情
    形。再審原告仍執上開情詞指摘原確定判決適用法規顯有錯
    誤求予廢棄，依民事訴訟法第496條第1項但書規定，再審原
    告據此提起本件再審之訴，並無理由。
(二)再按依民事訴訟法第466條不得上訴於第三審法院之事件，
    除同法第496條規定外，其經第二審確定之判決，如就足影
    響於判決之重要證物，漏未斟酌者，亦得提起再審之訴，民
    事訴訟法497條定有明文。惟所謂就足以影響於判決之重要
    證物漏未斟酌之情形，係指第二審言詞辯論終結前，已經存
    在並已為聲明之證物，而第二審並未認為不必要而仍忽略證
    據聲明未為調查，或已為調查而未就其調查之結果予以判斷
    ，且以該證物足以動搖原確定判決之基礎者為限。經查，再
    審原告上開第（一）之1.項主張所指內政部國土測繪中心鑑
    定書之鑑定圖業經原審審酌認定兩造土地界址所在，其上所
    標示之D1點，同其他標示符號，僅為便於說明圖示位置，並
    未改變鑑定圖所畫界線或位置，且該鑑定圖所示D-D1連點，
    迭經第一、二審判決確認為兩造土地界址所在，再審原告據
    此主張原確定判決就足影響於判決之重要證物漏未斟酌，洵
    無理由。另再審原告上開第（一）之2.項主張，其雖提出臺
    中市中正地政事務所95年11月27日之系爭土地地籍圖謄本及
    內政部地籍測量實施規則第183條為憑，然上開95年11月27
    日之系爭土地地籍圖謄本，再審原告自承其於95年11月27日
    申請，則該證據於第二審言詞辯論終結前已經存在，惟再審
    原告既未聲明為證物，已難謂就該證物漏未斟酌，且再審原
    告業於該案第一、二審中及所調閱之本院96年度中簡字第26
    69號暨96年度簡上第320號交還土地事件審理中，多次提出
    系爭土地其他地籍圖為其主張之依據（見本院96年度中簡字
    第2669號第63頁、原第一審卷第9頁），該等地籍圖連同地
    籍調查表等資料業經法院審酌並至現場實地測量鑑界，而確
    認兩造土地界址所在（見判決第9頁以下），較之上開95年1
    1月27日之系爭土地地籍圖謄本，僅係虛線標示並非實線（
    見前揭本院96年度中簡字第2669號第63頁、原第一審卷第9
    頁地籍圖示），其上並記載實地界址以複丈鑑界結果為準，
    則該份虛線地籍圖縱未審酌，亦不足以動搖原確定判決之基
    礎者，又內政部地籍測量實施規則第183條之規定，容係法
    規內容，並非證物，亦與民事訴訟法497條規定要件不符，
    且該條文係規定於第8節「數值法製圖」項下，指「數值地
    籍測量之製圖，以電腦繪製者」之情形，僅係對於製圖方法
    之說明規定，尚難逕指系爭土地存有未確定之界線界址。再
    審原告據此主張原確定判決就足影響於判決之重要證物漏未
    斟酌，亦無理由。至再審原告上開第（一）之3.項主張，業
    據原審判決於該確定判決理由欄中詳敘其認無調查必要之理
    由而未再調查（見判決第16、17頁），顯已斟酌再審原告該
    項證據聲明之必要性，是項證據之聲明核非足以影響判決之
    重要證物，原審並非忽略其證據聲明而未為調查，亦難認原
    確定判決就再審原告主張之該足影響於判決之重要證物漏未
    斟酌。
(三)綜上所述，再審原告以原確定判決有民事訴訟法第496條第1
    項第1款及497條所定之再審原因為由，提起本件再審之訴，
    既顯無再審理由，依民事訴訟法第502條第2項之規定，爰不
    經言詞辯論，判決駁回本件再審之訴。
五、訴訟費用負擔之依據：民事訴訟法第78條。
中    華    民    國    99    年    9     月    24    日
                  民事第二庭  審判長法  官  王  銘
                                    法  官  呂麗玉
                                    法  官  吳崇道
以上為正本證明與原本無異。
本判決不得上訴。
中    華    民    國    99    年    9     月    24    日
                                    書記官  許國慶

司法院資訊處製作；財團法人民間司法改革基金會備份。
